【裁判字號】    94,訴,2691
【裁判日期】    950906
【裁判案由】    商標異議
【裁判全文】
臺北高等行政法院判決
                                  94年度訴字第02691號
                              .
原      告  瑞士商‧辛第斯庫爾股份公司
代  表  人  甲○○○○
訴訟代理人  桂齊恆律師
複  代理人  廖正多律師
訴訟代理人  戊○○
被      告  經濟部
代  表  人  乙○○（部長）
訴訟代理人  己○○
            丁○○
參  加  人  美商美國優生嬰兒用品公司
代  表  人  丙○○
上列當事人間因商標異議事件，原告不服經濟部中華民國94年6
月17日經訴字第09406130250 號訴願決定，提起行政訴訟，本院
判決如下：
    主  文
原告之訴駁回。
訴訟費用由原告負擔。
    事  實
一、事實概要：原告於民國（下同）92年4 月11日以「USS 」商
    標，指定使用於當時商標法施行細則第49條所定商品及服務
    分類表第10類之內外科、牙科及獸醫用植入物、儀器及器具
    （包括義肢、義眼及假牙）‧‧‧等商品，向原處分機關經
    濟部智慧財產局申請註冊，經該局核准列為審定第0000000
    號商標（下稱系爭商標，圖樣如附圖1 所示）。嗣參加人於
    92 年11 月19日以系爭商標有違當時商標法第37條第7 及12
    款規定，檢具註冊第840089、175791、183547、214145、
    301906 、600252 等商標（下稱據以異議商標，圖樣如附圖
    2 所示），對之提起異議。其後商標法於同年月28日修正公
    布施行，原處分機關爰依現行商標法第89條第1 項規定，逕
    予系爭商標註冊，並依同法有關商標異議之規定續行審查，
    認系爭商標未違反修正前商標法第37條第7 、12款及現行商
    標法第23 條 第1 項第12、13款規定，於94年2 月23日以中
    台異字第921611號商標異議審定書為「異議不成立」之處分
    。參加人不服，提起訴願，被告經濟部以94年6 月17日經訴
    字第09406130250 號訴願決定將原處分撤銷，由原處分機關
    另為適法之處分。原告不服該訴願決定，遂提起行政訴訟。
    本院因認本件撤銷訴訟之結果，參加人之權利或法律上利益
    將受損害，爰依職權裁定命獨立參加被告之訴訟。
二、兩造聲明：
    (一)原告聲明：
      1.訴願決定撤銷。
      2.訴訟費用由被告負擔。
    (二)被告聲明：
      如主文所示。
三、兩造之爭點：
    系爭商標與據以異議商標是否構成近似？
    (一)原告主張：
      1.原決定未就據爭法條及相關法規為通盤審查：
        查本案係屬現行商標法修正施行前已提出異議而當時尚
        未異議審定之案件，是依現行商標法第90條之規定：「
        以本法修正施行前及本法修正施行後之規定均為違法事
        由為限，始撤銷其註冊；其程序依修正後之規定」。又
        商標「相同或近似於他人著名商標或標章，有致相關公
        眾混淆誤認之虞」、「相同或近似於他人同一或類似商
        品或服務之註冊商標或申請在先之商標，有致相關消費
        者混淆誤認之虞者」不得註冊，為現行商標法第23條第
        1 項第12、13款之規定，此內容似相當於修正前商標法
        第37條第7 、12款之規定，惟徵諸商標法逐條釋義可知
        ，修正後之法條為釐清概念，除以商標構成近似為法條
        之適用要件之一，更明定必商標「有致相關消費者混淆
        誤認之虞」，始不准註冊，因此，判斷系爭商標是否與
        前揭條款之規定有違，如認與據以異議商標不構成近似
        ，則法條之前提要件已不該當，固不必斟酌有無致生混
        淆誤誤之可能，然如判斷二造商標構成近似，則應進一
        步審酌「混淆誤認之虞」之存在與否，方足以認定系爭
        商標之註冊是否應予撤銷。今觀被告之原決定書第6 頁
        第2 行說明：「本件僅就兩造商標是否構成近似予以審
        究」，並以「兩造商標應屬構成近似之商標」即逕將原
        處分撤銷，顯未就關係人所引據現行商標法第23條第1
        項第12、13款之主要構成要件－有致相關消費者混淆誤
        認之虞－稍加斟酌，更未依該部93年4 月28日經授智字
        第0932003035-0號令所發布之「混淆誤認之虞」審查基
        準，審理關係人所主張之法條得否成立，僅以近似之認
        定見解有別，即逕行撤銷原處分，並要求原處分機關就
        「其他要件續行審酌後」，再另為處分。然訴願法第79
        條第2 項既規定：「原行政處分所憑理由雖屬不當，但
        依其他理由為正當者，應以訴願為無理由」，顯見訴願
        決定之範圍非僅限於原處分所憑理由之適當與否，今查
        本案被告之決定避就全案及相關法規為通盤審查，顯與
        上述訴願法之規定有違，亦悖離行政程序法所揭櫫「提
        高行政效能，增進人民對行政之信賴」之行政精神，自
        不宜再維持，而應予以撤銷。
      2.原決定不適用法規即認定二造商標構成近似：
        查原決定以「兩造商標圖樣上之外文『US』與『USS 』
        皆由少數字母所構成」即認二者「外觀極相彷彿，讀音
        亦相近」，應係採納參加人於訴願書第2 、3 頁所引據
        之「商標近似審查基準」，然該審查基準已於93年8 月
        1 日起經被告以經授智字第0932003088號令公告廢止，
        是不應再加以適用。至如何審查「商標構成近似」，被
        告於93年4 月28日以經授智字第0932003035-0號令發布
        ，並於同年5 月1 日起施行「混淆誤認之虞」審查基準
        ，其中5.2 明定「商標是否近似暨其近似之程度」之審
        查方法，清楚定義：「商標近似之意義係指二商標予人
        之整體印象有其相近之處，若其標示在相同或類似的商
        品／服務上時，具有普通知識經驗之消費者，於購買時
        施以普通之注意，可能會有所混淆而誤認二商品／服務
        來自同一來源或誤認不同來源之間有所關聯。」然則被
        告無視審查基準5.2.3 所明示：「判斷商標近似，應以
        商標圖樣整體為觀察。此乃係由於商標呈現在商品／服
        務之消費者眼前的是整體圖樣，而非割裂為各部分分別
        呈現。‧‧‧判斷商標近似，仍應以整體觀察為依歸」
        之明文，竟於訴願決定書中完全未慮及據以異議商標均
        有中文「優生」相結合，僅以外文之如何，即據為認定
        兩造商標近似之理由，顯見其決定理由絲毫未適用已施
        行且應適用之法規，其決定自屬違誤，其應予撤銷，更
        毋庸置疑。
      3.系爭商標依原決定應適用而未適用之「審查基準」，確
        無違法情事：
        查本案之爭點乃系爭「USS」商標與據以異議各商標有
        無使人發生混淆誤認之虞，而「審查基準」4既列出各
        項之參考因素，今即逐項說明兩造商標間並無使人發生
        混淆誤認之虞，系爭商標並未構成應予撤銷之情事，即
        ：
        (1)商標識別性之強弱
          按「審查基準」5.1 明示：「以習見事物為內容的任
          意性商標及以商品／服務相關暗示說明為內容的暗示
          性商標，其識別性即較弱」；且「識別性越強的商標
          ，商品／服務之消費者的印象越深，他人稍有攀附，
          即可能引起購買人產生混淆誤認」，析言之，若以普
          通、單純字母設計作為商標圖樣或外文之一部分者，
          即屬任意性商標，其識別性較弱，予消費者之印象較
          淺，自不得因稍有相涉即認出於攀附，或認有引起購
          買人混淆之可能；尤其，若所擷取之字母可做為一般
          人熟知其意義之簡稱，不具獨有之識別性，更不宜以
          該普通字母之偶同，據為商標不得註冊之理由。
          在本案中，據以異議商標上固有「US」字樣，然徵諸
          參加人所註冊之商標可知，各該圖樣上，莫不另包含
          其他中文或英文，其原因概以單純之「US」於一般人
          之經驗中，極易與代表美國之簡稱「U.S.」發生聯想
          ，是不具顯著性與獨占性，乃參加人為證明「優生US
          」之音譯關係，無論於申請註冊、廣告之際，均未單
          獨使用「US」字樣，則此等字母組合既不具識別性，
          如何僅以明顯有別於美國簡稱之「USS 」商標，因有
          與不具識別性之「US」字母偶同，即使人發生混淆或
          誤認？
        (2)商標近似之程度
          查據以異議商標圖樣上固有「US」二字母，但另有
            中文「優生」，而系爭商標則為「USS 」三字母，
            由於一有中文、一者無，且外文部分分別為簡單之
            字母，故其外觀之差異縱於乍視之下，亦可輕易辨
            知。
          在讀音方面，消費者或有可能將參加人商標之外文
            讀如英文中代表「we」受格之「us（ΛS）」 ，或
            亦可讀如美國簡稱之「ju s」，惟無論依何種方式
            發音，均不可能將系爭商標視為普通單字或複數而
            讀唱，則系爭「U 」「S 」「S 」與參加人商標中
            、外讀音均有音節數不同之差異，自無使人發生混
            同誤認之可能；
          再者，系爭商標取自外文「Universal Spinal
            System 」之開首字母，而據以異議商標如參加人
            所自稱為「優生」之音譯，是二商標之設計意匠、
            觀念等亦有不同，而即或有US字母之偶同，但整體
            之近似程度不高，仍足以令人分辨，尚無致生混淆
            之疑慮。
          尤其系爭商標指定使用之醫療儀器，即內外科、牙
            科及獸醫用植入物、儀器及器具（包括義肢、義眼
            及假牙）；骨髓內釘、骨螺絲、骨板等，乃醫界專
            業人士方可能採購之體內植入物等醫療用品，其相
            關消費者即醫療專業人士，在購買商品時會施以較
            高注意，其判斷近似的標準自然高於一般消費品之
            消費者，則對本案二商標間之差異更能區辨，徵諸
            「審查基準」5.2.2 「專業性商品如藥品，或單價
            較高之商品如汽車，其消費者多為專業人士，或購
            買時會施以較高注意，對二商標間之差異較能區辨
            ，判斷近似的標準自然高於一般日常消費品之消費
            者」之明示，確應列為近似程度較低之商標無疑。
        (3)商品是否類似
          暨其類似之程度  審查基準5.3.1 揭示：「商品類似
          之意義係指二個不同的商品，在功能、材料、產製者
          或其他因素上具有共同或關聯之處，如果標上相同或
          近似的商標，依一般社會通念及市場交易情形，易使
          商品消費者誤認其為來自相同或雖不相同但有關聯之
          來源，則此二個商品間即存在類似的關係。」今查原
          告為生產、設計醫療儀器及用具之專業廠商，與參加
          人所產製為嬰幼兒使用之奶瓶、奶嘴等商品迥然不同
          ，原告以專業之形象，提供各種醫療輔助器，使醫療
          人員得藉以協助患者恢復一般之肢體活動及正常生活
          ，早已在相關消費者間建立良好之口碑，原告更經常
          印製詳細之商品說明書，透過廣設各地之子公司或代
          表處等，提供全球之醫界參考，商品亦已銷售至參加
          人所在之美國，從並未聞與參加人商標有任何混淆或
          誤認之發生。即在貴國，原告之產品亦已委由「台灣
          麥醫療器材股份有限公司」進口，銷售予各醫療機構
          。反觀參加人所能提供使用資料，均僅限於與嬰兒相
          關之奶嘴、奶瓶消毒鍋等，其與系爭商標所使用商品
          之消費對象、使用目的、專業市場全然不同，商標復
          有差異，確無致生混淆之疑慮。
        (4)先權利人多角化經營之情形及實際混淆誤認之情事
          由本案參加人所檢送之資料可看出，其實際經營者，
          限於嬰兒奶嘴等嬰幼兒用品，根本不可能跨及專業度
          極高且屬特殊醫療領域之內外科、牙科及獸醫用植入
          物、骨髓內釘、骨螺絲、骨板等儀器或器具商品，而
          正由於二造商標所指定商品之差異性極大，各相關消
          費者根本不可能發生聯想，乃關係人既未提出、實際
          上亦無法提出系爭商標確已致消費者發生誤認之事證
          ，則徵諸「審查基準」5.5 所明定：是否實際發生有
          相關商品消費者誤認後案商標之商品係源自先權利人
          之情形，應「由先權利人提出相關事證證明之」，參
          加人既無從就此舉證，則執意干涉系爭商標之註冊，
          自不值鼓勵。
        (5)相關消費者對各商標熟悉之程度
          「審查基準」5.6.1 明示：「相關消費者對衝突之二
          商標如均為相當熟悉者，亦即二商標在市場併存之事
          實已為相關消費者所認識，且足以區辨為不同來源者
          ，則應儘量尊重此一併存之事實。」本案中，參加人
          固強調相關消費者對據爭商標較為熟悉，然系爭商標
          所指定商品之相關消費者限於醫療專業人士，與據以
          異議商標所指定商品之相關消費者屬一般嬰幼兒之父
          母、保母等大不相同，而由於商品之特殊性，系爭商
          標商品毋需於一般媒體上廣告，然觀原告所檢附之型
          錄、發票等，不難得知在此一專業領域中，系爭商標
          應已為相關消費者所知悉。則消費市場既有不同，二
          商標分別為各相關消費者所認識，且足以區辨為不同
          來源者，自應儘量尊重此一併存之事實。
        (6)各項參酌因素間之互動關係
          如上所陳，系爭商標於所指定之特殊醫療儀器商品中
          ，已有具體之使用事實，相關消費者對系爭商標之熟
          悉程度，未必低於一般商品消費者對關係人商標之熟
          悉度，而參酌「審查基準」6 所指示之互動關係可知
          ，「要判斷有無混淆誤認之虞，甲商標為相關消費者
          所熟悉，則依前述原則應可降低對其他因素的要求，
          然若乙商標亦為相關消費者所熟悉，則不但不能降低
          對其他因素的要求，甚而需提高其要求，因為二商標
          均為相關消費者熟悉的情形下，發生混淆誤認的機會
          極低，自然要提高其他因素的門檻」，則本案系爭商
          標難謂構成前揭條款之適用至明。
        (7)綜上論陳，本案應適用被告早已明令公告施行之「審
          查基準」，並應依基準內所揭示之近似判斷方法，就
          兩造商標之整體加以觀察，以認定其近似程度之如何
          ，並進而審查有無致生混淆誤認之虞，從而判定有無
          據爭各條款之適用，然被告僅著眼於近似與否乙點，
          甚至未適用法規即認兩造商標構成近似，尤其未就兩
          造爭執法條之構成要件為逐一之審理，即率將原處分
          撤銷，其處分難謂無所違誤。又參加人所據以異議之
          外文，僅為普通英文字母之組合，而類此識別性弱之
          商標，其保護之範圍原不宜任意擴大，況參加人並未
          單獨註冊、使用外文「US」，而係與中文「優生」或
          其他外文一併標示，是其與系爭商標之「USS 」字母
          ，外觀、讀音及設計意匠均明顯之不同，而原告創用
          系爭商標於特殊醫療儀器及器具，經長期、反覆使用
          及宣傳，在專業領域已建立獨特之形象，為相關消費
          者所知悉，則被告僅以字母之部分偶同，即率爾認定
          兩造商標構成近似，並撤銷原處分機關之處分，自屬
          違誤，原決定無以維持。
      4.又查被告於本案中僅以系爭註冊第0000000 號「USS 」
        商標與據以異議之「US優生」、「優生及圖US」及「優
        生US BABY 」等商標之外文「皆由少數字母所構成，且
        均由相同之『U 』、『S 』二字母起始，僅字尾有無重
        複『S 』之差異」為由，即以「兩造商標應屬近似之商
        標」為由，逕將原處分撤銷，然此等見解明顯忽略據以
        異議商標上大而醒目之中文「優生」，且係將原告商標
        上字尾之「S 」切割，再與據以異議商標相比對，是與
        「混淆誤認」之虞審查基準5.2.3 所明示：「判斷商標
        近似，應以商標圖樣整體為觀察。此乃係由於商標呈現
        在商品／服務之消費者眼前的是整體圖樣，而非割裂為
        各部分分別呈現。‧‧‧判斷商標近似，仍應以整體觀
        察為依歸」之審查原則完全違背，其不值維持至明。尤
        其據以異議商標圖樣上既包含明顯之中文「優生」，並
        與其商標外文「US」有讀音相輔之關係，是其商標權人
        於實際使用時，自不可省略該等中文而不用（否則即非
        原商標之使用），則在商標審查上亦不得刻意略過中文
        ，僅以外文之如何，率斷他人商標與之構成近似，乃被
        告於本案中有關「商標近似」之審查，既有明顯之違誤
        ，其不宜續予維持，已毋庸置疑。
      5.再查系爭「USS 」確為原告實際使用於所指定商品多年
        之商標，在市場上已為相關消費者所熟悉，並無致生「
        混淆誤認之虞」，則以法條之構成要件及交易安全之觀
        點言之，亦不應允被告僅以兩造商標外文之如何，即率
        斷系爭商標構成不得註冊之情事。亦即系爭商標所使用
        之醫療輔助器等，為專業且特殊之脊椎骨植入物等醫療
        器材，不僅非一般藥材行可購得之商品，且係經由專業
        之醫療人士揀選，供患者使用，由於品質優良，早已在
        相關醫療界建立口牌，析言之：原告原名為「Mathys
        Ltd.Bettlach」，於民國85年即獲貴國行政院衛生署發
        給「UNIVERSAL SPINAL SYSTEM 」之醫療器材許可證，
        該許可證經多次延展，迄今仍屬有效存在之文書，而由
        許可證背面之記載可知，原告之變更為現今名稱已經貴
        國行政院衛生署知悉並許可，即進口系爭商標商品之廠
        商亦由原先之瑞士商馬特仕有限公司台分公司轉為台灣
        麥氏醫療器材股份有限公司，再更名為台灣信迪思醫療
        器材股份有限公司，而許可證所核可進口之醫療器材，
        即原名為「UNIVERSAL SPINAL SYSTEM 」，後經簡稱並
        成為原告商品標誌之「USS 」廣用型脊椎系統商品，此
        亦有許可證、所粘附之商品附表及原告當年所印製之商
        品型錄可供參酌，足證原告商標之商品進口至貴國已有
        10年以上之歷史。又原告商品早已獲選為貴國中央健康
        保險局核准健保給付之特殊材料商品，由檢索資料所顯
        示之生效日期最早溯自民國86年，可知原告所進口擷取
        自「UNIVERSAL SPINAL SYSTEM 」字首所構成之系爭「
        USS 」商標之商品，確在台灣有長久之行銷事實，為相
        關消費者包含專業之醫界人士所熟悉無疑，是無使人與
        據以異議商標發生混淆誤認之可能。尤其「商標混淆誤
        認之虞」審查基準5.6.1 明示：「相關消費者對衝突之
        二商標如均為相當熟悉者，亦即二商標在市場併存之事
        實已為相關消費者所認識，且足以區辨為不同來源者，
        則應儘量尊重此一併存之事實」，則本案中，無論據以
        異議商標之使用情形如何，觀原告所檢附之證物，不難
        得知在屬特殊、專業領域之脊椎骨植入物等醫療器材商
        品中，系爭商標在台灣歷經約10年之使用，應已為相關
        消費者及醫療人士所知悉，足以區辨商品之來源，是商
        標審查上自應儘量尊重此一事實，乃系爭商標無商標法
        第23條第1 項第13款之適用，實毋庸置疑。
      6.職是，參加人所據以異議由顯著之中文及外文所組成，
        其於實際使用時，既不能捨中文而不用，則被告單執其
        外文如何，謂系爭商標與之構成近似而不得註冊，即難
        謂允洽。遑論外文「US」，僅為普通英文字母之組合，
        而類此識別性弱之商標，其保護之範圍原不宜任意擴大
        ，則參加人以「US」作為中文「優生」之音譯，與系爭
        商標之「USS 」字母，係擷取自「UNIVERSAL SPINAL
        SYSTEM 」之開首字母，二者無論外觀、讀音及設計意
        匠均明顯之不同，況原告創用系爭商標於特殊醫療儀器
        及器具，經長期、反覆使用及宣傳，在專業領域已建立
        獨特之形象，為相關消費者所知悉，則被告僅以字母之
        部分偶同，即率爾認定兩造商標構成近似，並撤銷原處
        分機關之處分，自屬違誤，原決定無以維持。理合狀請
        判決如訴之聲明，以允法旨，並維權益。
    (二)被告主張：
      1.本件原告行政訴訟起訴狀主要訴稱，參加人據以異議商
        標圖樣除外文「US」外，尚有中文「優生」或其他外文
        一併標示，與系爭註冊第0000000 號「USS 」商標圖樣
        為單純外文「USS 」相較，二者外觀之差異可輕易辨知
        ，讀音亦有別。再者，系爭商標之外文「USS 」取自「
        Universal Spinal System 」之開首字母，而據以異議
        商標之外文「US」則為中文「優生」之音譯，其設計意
        匠及觀念亦有不同，故兩造商標圖樣即或有「US」字母
        之偶同，仍足以令人分辨，尚無致生混淆之疑慮。尤其
        系爭商標指定使用之內外科、牙科及獸醫用植入物、儀
        器及器具‧‧‧等商品，乃醫界專業人士採購之體內植
        入物等醫療用品，其相關消費者於購買該等商品時會施
        以較高注意力，對兩造商標間之差異更能區辨，自應列
        為近似程度較低之商標。又兩造商標所指定使用之商品
        差異性極大，各相關消費者根本不可能發生聯想。且原
        告所產製之商品已銷售至美國，並委由「台灣麥醫療器
        材股份有限公司」進口至我國各醫療機構銷售，應已為
        相關消費者所知悉，則兩造商標已分別為各相關消費者
        所認識，足以區辨為不同來源，自無發生混淆誤認之虞
        。是系爭商標之註冊，應無修正前商標法第37條第7 、
        12款及現行商標法第23條第1 項第12、13款規定之適用
        ，即無構成撤銷註冊之理由，被告未就兩造爭執法條之
        構成要件逐一審究，僅以兩造商標構成近似為由，即將
        原處分撤銷，自屬違誤云云。
      2.按修正前商標法第37條第7 、12款及現行商標法第23
        條 第1 項第12、13款規定之適用，均以兩造商標相同
        或構成近似為前提要件。又訴願審議機關旨在糾正原處
        分之違法或不當，故訴願案件之審查，自應以原處分範
        圍予以審究。本件系爭註冊第0000000 號「USS 」商標
        異議案，原處分機關係以兩造商標非屬構成近似之商標
        ，即認無前揭各條款規定之適用，而為異議不成立之處
        分，並未就前揭各條款所規定之其他要件加以審查，故
        被告僅就兩造商標是否構成近似予以審究，認兩造商標
        構成近似，乃為撤銷原處分，責由原處分機關就系爭商
        標之註冊有無違反前揭各條款所規定之其他要件續行審
        酌後，另為適法處分之訴願決定，於法自無不合。又被
        告之訴願決定既就兩造商標是否構成近似予以審究，並
        未論及前揭各條款所規定之其他要件，故本案爭點僅在
        於兩造商標是否構成近似，合先陳明。
      3.經查，系爭註冊第0000000 號「USS 」商標圖樣雖由單
        純外文「USS」所構成，而訴願人據以異議之註冊第
        840089、835367號「US優生」、第175791號「優生US」
        、第183547號「優生及圖US」、第214145號「優生及圖
        US」、第301906號「優生US」、第600252號「優生US
        BABY」等商標及實際使用之「US優生」商標圖樣則由外
        文「US」分別結合中文「優生」、外文「BABY」或娃娃
        等設計圖形所組成；惟據以異議商標圖樣上之外文「US
        」與中文「優生」或為上下分置，或以相同大小並排成
        一列，均為引人注意之主要部分，其與系爭商標相較，
        二者商標圖樣上之外文「US」與「USS 」皆由少數字母
        所構成，且由均相同之「U 」、「S 」二字母起首，僅
        字尾有無重複「S 」之差異，縱令系爭商標所指定使用
        之內外科、牙科及獸醫用植入物、儀器及器具‧‧‧等
        商品，其相關消費者為醫界專業人士而具有較高注意力
        ，然因二者外文之外觀極相彷彿，讀音亦相近，於異時
        異地隔離觀察及交易唱呼之際，仍不易區辨，故兩造商
        標予人之整體印象有其相近之處，若其標示在相同或類
        似之商品或服務時，以具有普通知識經驗之消費者，於
        購買時施以普通之注意，則極易混淆而誤認二商品或服
        務來自同一來源或誤認不同來源之間有所關聯。參諸被
        告93年4 月28日公告，同年5 月1 日施行之「混淆誤認
        之虞」審查基準5.2.1 有關判斷商標是否近似之說明，
        兩造商標應屬構成近似之商標。從而，原處分機關以兩
        造商標非屬構成近似之商標，即認系爭商標之註冊無違
        修正前商標法第37條第7 、12款及現行商標法第23條第
        1 項第12、13款之規定，所為異議不成立之處分，自有
        未洽。是被告所為原處分撤銷，責由原處分機關就系爭
        商標之註冊有無違反前揭各條款所規定之其他要件續行
        審酌後，另為適法之處分之訴願決定，應無不合，原告
        所訴並無可採。
      4.綜上所述，被告所為之訴願決定並無違誤，敬請駁回原
        告之訴。
    (三)參加人經受合法通知未曾到場，亦未提出書狀作何陳述。
    理  由
一、按「本法中華民國92年4 月29日修正施行前，已提出異議，
    尚未異議審定之案件，以本法修正施行前及本法修正施行後
    之規定均為違法事由為限，始撤銷其註冊；其程序依修正後
    之規定辦理。」為現行商標法第90條所明定。又商標圖樣「
    相同或近似於他人著名之商標或標章，有致公眾混淆誤認之
    虞者。」及「相同或近似於他人同一商品或類似商品之註冊
    商標者。」不得申請註冊；商標「相同或近似於他人著名商
    標或標章，有致相關公眾混淆誤認之虞，或有減損著名商標
    或標章之識別性或信譽之虞者。」及「相同或近似於他人同
    一或類似商品或服務之註冊商標或申請在先之商標，有致相
    關消費者混淆誤認之虞者。」不得註冊，復分別為修正前商
    標法第37條第7 、12款及現行商標法第23條第1項 第12、13
    款本文所明定。
二、本件系爭註冊第0000000 號「USS 」商標異議案，經原處分
    機關審查略以：本案係於92年11月28日商標法修正施行前已
    提出異議，尚未異議審定之案件，而系爭商標涉及違反修正
    前商標法第37條第7 及12款，業經修正為現行商標法第23條
    第1 項第12及13款，核屬商標法修正前及修正後均規定之違
    法事由。系爭註冊第0000000 號「USS 」商標圖樣上之外文
    「USS 」，與參加人所使用或註冊第840089、175791、
    183547、214145、301906、321032、600252等號「US優生」
    、「優生US」、「優生及圖US」、「優生US BABY 」等商標
    圖樣上之外文「US」相較，其構成字母雖有相同之「U 」、
    「S 」二字，然該二外文均由少數字母所構成，且其構成字
    數亦不同，其間之差異予人寓目印象相當明顯；另系爭商標
    圖樣係由單純外文所構成，而參加人實際使用或註冊之據以
    異議商標則分別結合有「優生」、「BABY」或娃娃等設計圖
    形，兩造商標整體圖樣繁簡有異，設計意匠有別，應非屬構
    成近似之商標，自無修正前商標法第37條第7 、12款及現行
    商標法第23條第1 項第12、13款規定之適用，乃為異議不成
    立之處分。參加人不服，提起訴願，經被告審議略以：系爭
    商標圖樣雖由單純外文「USS 」所構成，而參加人據以異議
    諸商標及實際使用之「US優生」商標圖樣則由外文「US 」
    分別結合中文「優生」、外文「BABY」或娃娃等設計圖形所
    組成；惟兩造商標圖樣上之外文「US」與「USS 」皆由少數
    字母所構成，且均由相同之「U 」、「S 」二字母起始，僅
    字尾有無重複「S 」之差異，縱令系爭商標所指定使用之內
    外科、牙科及獸醫用植入物、儀器及器具‧‧‧等商品，其
    相關消費者為醫界專業人士而具有較高注意力，然因二者外
    文之外觀極相彷彿，讀音亦相近，於異時異地隔離觀察及交
    易唱呼之際，仍不易區辨，兩造商標應屬構成近似之商標；
    因認原處分機關認兩造商標非屬構成近似之商標，而為異議
    不成立之處分，尚有未洽，乃為「原處分撤銷，由原處分機
    關另為適法之處分」之決定。原告不服，提起本件行政訴訟
    ；兩造之主張各如事實欄所載。
三、經查，修正前商標法第37條第7 、12款及現行商標法第23條
    第1 項第12、13 款 規定之適用，均以兩造商標相同或構成
    近似為前提要件。本件原處分機關係以兩造商標非屬構成近
    似之商標，即認無前揭各條款規定之適用，並未就前揭各條
    款所規定之其他要件加以審查；而被告機關亦僅就兩造商標
    是否構成近似加以審議，認兩造商標構成近似即撤銷原處分
    ；是本件應究明之爭點仍在於兩造商標是否構成近而已。次
    查，系爭商標圖樣雖由單純外文「USS 」所構成，而參加人
    據以異議諸商標及實際使用之「US優生」商標圖樣則由外文
    「US」分別結合中文「優生」、外文「BABY」或娃娃等設計
    圖形所組成；惟據以異議商標圖樣上之外文「US」與中文「
    優生」或為上下分置，或以相同大小並排成一列，均為引人
    注意之主要部分，其與系爭商標相較，二者商標圖樣上之外
    文「US」與「USS 」皆由少數字母所構成，且由均相同之「
    U 」、「S 」二字母起首，僅字尾有無重複「S 」之差異；
    縱令系爭商標所指定使用之內外科、牙科及獸醫用植入物、
    儀器及器具‧‧‧等商品，其相關消費者為醫界專業人士而
    具有較高注意力，然因二者外文之外觀極相彷彿，讀音亦相
    近，於異時異地隔離觀察及交易唱呼之際，仍不易區辨，故
    兩造商標予人之整體印象有其相近之處，應屬構成近似之商
    標。從而，原處分機關以兩造商標非屬構成近似之商標，即
    認系爭商標之註冊無違修正前商標法第37條第7 、12款及現
    行商標法第23條第1 項第12、13款之規定，而為異議不成立
    之處分，確有未洽。是被告所為原處分撤銷，責由原處分機
    關另為適法之處分，應無不合。原告訴請撤銷訴願決定，為
    無理由，應予駁回。
四、至於系爭商標之註冊有無違反前揭各條款所規定之其他要件
    ，例如兩造商標所指定使用之商品是否同一或類似，據以異
    議商標是否為著名商標，又是否有致相關公眾或消費者混淆
    誤認之虞，因原處分及訴願決定機關均未加以審查，已如前
    述，故有待原處分機關重行審查時再一併考量，附此敘明。
據上論結，本件原告之訴為無理由，依行政訴訟法第98條第3 項
前段，判決如主文。
中    華    民    國    95    年     9    月    6     日
                    第二庭審判長法  官  徐  瑞  晃
                                法  官  蕭  惠  芳
                                法  官  李  得  灶
上為正本係照原本作成。
如不服本判決，應於送達後20日內向本院提出上訴狀並表明上訴
理由，如於本判決宣示後送達前提起上訴者，應於判決送達後20
日內補提上訴理由書（須按他造人數附繕本）。
中    華    民    國    95    年     9    月   14     日
                                書記官  陳  清  容


司法院資訊處製作；財團法人民間司法改革基金會備份。
